【裁判字號】    97,聲,1435
【裁判日期】    970529
【裁判案由】    返還提存物
【裁判全文】
臺灣臺北地方法院民事裁定              97年度聲字第1435號
聲請人即債權人  聯邦商業銀行股份有限公司
法定代理人      李憲章
代    理    人  乙○○
相對人即債務人  甲○○
                          號十.
上列當事人間本院九十五年度存字第一七七八號提存事件，聲請
人聲請返還提存物，本院裁定如下：
    主    文
本院民國九十五年度存字第一七七八號提存事件聲請人所提存之
擔保物中央政府建設公債面額新臺幣壹拾萬元、編號Ａ九四一０
二號九十四年度甲類第二期登陸債券壹張，准予返還。
    理    由
一、按有下列各款情形之一者，法院應依供擔保人之聲請，以裁
    定命返還其提存物或保證書：(一)應供擔保之原因消滅者；(三)
    訴訟終結後，供擔保人證明已定二十日以上之期間，催告受
    擔保利益人行使權利而未行使，或法院依供擔保人之聲請，
    通知受擔保利益人於一定期間內行使權利並向法院為行使權
    利之證明而未證明者；第一百零二條第一項、第二項及第一
    百零三條至前條之規定，於其他依法令供訴訟上之擔保者準
    用之，民事訴訟法第一百零四條第一項第一款、第三款、第
    一百零六條前段定有明文。又因釋明假扣押之原因而供之擔
    保，係擔保債務人因假扣押所應受之損害，故必待無損害發
    生，或債權人本案勝訴確定，或就所生之損害已經賠償時，
    始得謂供擔保之原因消滅，最高法院五十三年台抗字第二七
    九號著有判例闡釋甚明。
二、本件聲請人與相對人間清償借款事件，聲請人前遵本院民國
    九十五年度裁全字第三三七九號裁定為擔保假扣押，曾提供
    中央政府建設公債面額新臺幣（下同）十萬元、編號Ａ九四
    一０二號九十四年度甲類第二期登陸債券一張為擔保物，對
    相對人之財產於五萬九千四百一十五元範圍內為假扣押，並
    以本院九十五年度存字第一七七八號提存事件提存在案。
三、茲聲請人主張，該事件業經判決確定而告終結，聲請人於訴
    訟終結後，聲請命相對人於一定期限內對聲請人行使權利，
    經本院以九十七年度聲字第五六四號裁定催告相對人於文到
    二十一日內就聲請人依本院九十五年度裁全字第三三七九號
    假扣押裁定所供擔保行使權利，並對本院為行使權利之證明
    ，然相對人並未為行使，爰聲請返還擔保金，並提出本院九
    十五年度存字第一七七八號提存書、本院新店簡易庭九十六
    年度店簡字第一九七三號宣示判決筆錄暨民事判決確定證明
    書、本院九十七年度聲字第五六四號民事裁定暨確定證明書
    為證。
四、經本院職權調閱本院九十五年度裁全字第三三七九號、執全
    字第一二七五號假扣押事件、九十五年度存字第一七七八號
    提存事件、新店簡易庭九十五年度店小字第五四五號、九十
    六年度店簡字第一九七三號清償債務事件、九十七年度聲字
    第五六四號行使權利事件卷宗審認結果：
（一）聲請人係以兩造於民國九十二年一月二十八日訂立現金卡
      信用貸款契約，約定由相對人向聲請人取得三十萬元信用
      額度，借款期間自九十二年一月二十八日起至九十三年一
      月二十八日止，屆期時如相對人不為反對續約之意思表示
      並經聲請人審核同意，得以同一內容繼續延長一年，不另
      換約，其後每年屆期時亦同，利息以週年利率百分之十八
      點二五固定計算，按日計息，額度內每筆借款均以一個月
      為還款週期，以次月相當日為還款日，如有遲延還款，自
      遲延之日起以週年利率百分之二十計算利息，並於每動用
      一筆借款時繳納一百元之提領費，如有任何一宗債務不依
      約清償本金或不依約付息時，債務視為全部到期；詎相對
      人自九十四年十二月二十六日起，即未依約清償借款，尚
      積欠五萬九千四百一十五元及按約定計算之利息、遲延利
      息為由，聲請供擔保就相對人之財產在上述債務範圍內為
      假扣押，經本院於九十五年三月十四日以九十五年度裁全
      字第三三七九號裁定准許，聲請人乃提供中央政府建設公
      債面額十萬元、編號Ａ九四一０二號九十四年度甲類第二
      期登陸債券一張，以本院九十五年度存字第一七七八號提
      存事件提存在案。
（二）嗣聲請人於九十六年八月二十二日以兩造於九十四年十二
      月二十六日曾就相對人積欠聲請人之上述現金卡信用貸款
      債務另訂借貸契約，約定將上述現金卡信用貸款餘額五萬
      二千元轉為借款，借款期間自同日起至九十六年六月二十
      六日止，利息按年利率百分之十四固定計算，以一個月為
      一期，依年金法按月攤還本息，如有任何一宗債務不依約
      清償本金或付息時，債務視為全部到期，相對人自九十六
      年三月十日起即未依約清償，債務視為全部到期，尚積欠
      四萬八千零四十六元及按約定計算之利息、違約金，以及
      兩造間另訂有信用卡契約，由相對人領用卡號00000
      00000000000號信用卡，相對人得持卡在特約
      商店簽帳消費或向指定機構預借現金，並於次月繳款截止
      日前清償，逾期應按年利率百分之十九‧七一計付利息，
      至九十六年四月十七日止，相對人持卡共積欠六萬六千六
      百九十二元及其中本金部分六萬六千四百七十六元部分按
      約定計算之利息、違約金為由，起訴請求相對人分別如數
      給付，經本院於九十六年十一月二十一日判決聲請人勝訴
      確定，揆諸首揭法條、說明，本件聲請人就相對人應供擔
      保之原因於四萬八千零四十六元及其利息、違約金部分，
      已因聲請人本案訴訟勝訴確定而消滅，至逾四萬八千零四
      十六元及其利息、違約金部分，應供擔保原因尚未消滅。
（三）聲請人因未能取得全部勝訴確定判決，另於九十七年一月
      二十五日聲請限期催告相對人就聲請人依本院九十五年度
      裁全字第三三七九號假扣押裁定所供擔保行使權利，本院
      於九十七年一月三十一日准許，以本院九十七年度聲字第
      五六四號民事裁定命相對人於文到二十一日內就聲請人依
      本院九十五年度裁全字第三三七九號假扣押裁定所供擔保
      行使權利，並向本院為行使權利之證明，該裁定因未獲會
      晤相對人，復無有辨別事理能力之同居人或受僱人得付與
      ，於九十七年二月十五日寄存相對人住所地警察機關即臺
      北縣政府警察局新店分局，相對人迄未行使，從而，聲請
      人聲請發還擔保金，核無不合，應予准許。
中    華    民    國    97    年    5     月    29    日
                    民事第一庭  法  官  洪文慧
以上正本係照原本作成。
如對本裁定抗告須於裁定送達後十日內向本院提出抗告狀，並繳
納抗告費新臺幣一千元。
中    華    民    國    97    年    5     月    29    日
                                書記官  林芝儀


司法院資訊處製作；財團法人民間司法改革基金會備份。
